【裁判字號】    90,自,190
【裁判日期】    901206
【裁判案由】    詐欺
【裁判全文】
臺灣士林地方法院刑事判決                            九十年度自字第一九○號
    自  訴  人  乙○○
    被      告  甲○○
右列被告因詐欺等案件，經自訴人提起自訴，本院判決如左：
    主  文
甲○○無罪。
    理  由
一、本件自訴意旨略以：被告甲○○與張漢昇合夥經營設於台北市○○○路○段一八
    九號一樓之絲路餐舫（即萊茵法式餐廳），由被告擔任登記負責人。張漢昇於民
    國八十九年一月間於報紙上刊登招商廣告，徵求加盟股東，自訴人乙○○聽取張
    漢昇之擴充計劃，並要求張漢昇如有前科及負債須誠實告知，並保證企業財務健
    全，張漢昇多次口頭保證並經三次書面確認保證無前科及財務狀況正常，自訴人
    始於八十九年一月二十七日，在絲路餐舫永和店簽訂加盟約，投資入股。張漢昇
    於八十九年四月間告知自訴人因周轉不靈無法退回股金，要求自訴人再行加入資
    金，就單一店面進行合夥並轉讓經營權，並再次保證無前科及信用良好，有誠心
    清償少額廠商欠款，自訴人因避免損失擴大及避免生意受到影響，應其所請再投
    入資金拯救企業，然自訴人嗣後發現張漢昇為詐欺犯，負債情形嚴重，所有吸金
    理由均係吹噓不實，嗣後將店面資產另以更低價金抵押他人造成產權紛爭，因認
    被告與張漢昇共犯刑法第三百三十九條第一項之詐欺取財罪嫌等語。
二、按犯罪事實應依證據認定之，無證據不得推定其犯罪事實；不能證明被告犯罪者
    ，應諭知無罪之判決，刑事訴訟法第一百五十四條、第三百零一條第一項分別定
    有明文。又認定不利於被告之事實，須依積極證據，苟積極證據不足為不利於被
    告之認定時，即應為有利被告之認定，更不必有何有利之證據，最高法院著有三
    十年上字第八一六號判例可資參照。
三、訊據被告堅決否認有何詐欺犯行，辯稱其僅是名義負責人，實際負責復興店、慶
    成店業務，是張漢昇找自訴人來入股，他們如何洽談入股、增資的事，其都是被
    告知而已等語。經查：被告與張漢昇合夥經營為設於台北市○○○路○段一八九
    號一樓之絲路餐舫（即萊茵法式餐廳），由被告擔任負責人之事實，業據被告坦
    承不諱，核與自訴人指訴相符；而自訴人為投資入股萊茵法式西餐與法式點心坊
    連鎖事業，與被告及張漢昇簽訂入股意向書兼契約書，則有其提出之入股意向書
    兼契約書影本一份在卷可稽。惟自訴人亦陳稱：張漢昇於八十九年一月二十七日
    ，在台北縣永和市絲路餐舫永和店與其簽訂加盟契約，後來又叫其增資等語（見
    台灣台北地方法院八十九年度自字第一○七五號案卷九十年二月十七日訊問筆錄
    ）。足見與自訴人洽談加盟契約，邀請自訴人投資入股並增資之人，應為張漢昇
    而非被告。然基於以下之理由，本院認為縱使張漢昇涉有詐欺犯嫌，就被告是否
    與張漢昇間有犯意之聯絡，仍有合理之懷疑存在。
（一）訊據被告於本院審理時供稱：「（你與張漢昇的關係為何？）是合作的關係，
      是朋友，本來要開餐廳，因為他的信用可能有問題，所以要借用我的名字來開
      票，餐廳的經營是由張漢昇負責，但餐廳的店長是我，我只是讓他借我的名字
      來開票。我只是單純的招呼客人。加盟、入股等我並沒有參與。我一個月是三
      萬八千元，如果有分紅的話，是百分之十，是因為我是掛名的，所以才讓我分
      紅百分之十」等語。被告供稱其係名義負責人，核與自訴人稱均是張漢昇與其
      洽談投資、入股事宜等情相符。則被告辯稱餐廳之實際經營者係張漢昇，即有
      可能。既然張漢昇可能是實際之經營者，被告並未參與經營之決策，故尚難認
      定被告與張漢昇間有犯意之聯絡。
（二）自訴人雖指訴被告與張漢昇設籍同址，且張漢昇自稱其與被告為夫妻等語。然
      被告否認與張漢昇為夫妻，且事實上亦非夫妻關係，尚難因此遽認被告與張漢
      昇間關係密切而有犯意之聯絡。
（三）自訴人於本院審理時自陳；「公司財務被告均已明知，所以被告不可能完全不
      知情。另被告當初所述的情形，與實際的情形又不符合。但我們知道被告也可
      能被張漢昇騙了」等語，足認自訴人亦懷疑被告遭張漢昇欺騙。
（四）自訴人交付被告及張漢昇之款項新台幣（下同）六十萬元，其中除現金十五萬
      元係交付被告、五萬元代付水、電費及薪資外，其餘四十萬元均由張漢昇取走
      ，為自訴人所自承，並有其製作之表格一紙附卷可參。訊據被告固坦承有收受
      該十五萬元，惟辯稱係以收來的錢來支付薪水、貨款，且願意返還自訴人等語
      。故亦難認其有不法所有之意圖，而推論其與張漢昇間有犯意之聯絡。
四、綜上所述，自訴人雖指稱被告涉有刑法第三百三十九條第一項之詐欺罪嫌，然被
    告並未有施用詐術之行為，且就被告與張漢昇間是否有犯意聯絡，仍有合理之懷
    疑存在，已如前述，而未達於一般人均可得確信其為真實之程度，依照前開說明
    ，即不能認為被告有罪，而應諭知無罪之判決。
五、依刑事訴訟法第三百四十三條、第三百零一條第一項，判決如主文。
中      華      民      國      九十      年      十二    月     六     日
                                   臺灣士林地方法院刑事第一庭
                                       法  官  劉  秉  鑫
右正本證明與原本無異。
如不服本判決應於送達後十日內向本院提出上訴狀。
                                       書記官  徐  基  典
中      華      民      國      九十      年      十二    月   二十五   日


司法院資訊處製作；財團法人民間司法改革基金會備份。
